【裁判字號】    97,消債更,182
【裁判日期】    971231
【裁判案由】    更生事件
【裁判全文】
臺灣臺南地方法院民事裁定           97年度消債更字第182號
債  務  人  甲○○
上列聲請人因消費者債務清理事件聲請更生，本院裁定如下：
    主  文
聲請人郭芬英自民國九十七年十二月三十一日下午四時起開始更
生程序。
    理  由
一、按債務人不能清償債務或有不能清償之虞，且無擔保或無優
    先權之債務總額未逾新臺幣（下同）1,200萬元者，於法院
    裁定開始清算程序或宣告破產前，得向法院聲請更生。法院
    開始更生程序之裁定，應載明其年、月、日、時，並即時發
    生效力，消費者債務清理條例第3條、第42條第1項、第45條
    第1項定有明文。又按債務人對於金融機構因消費借貸、自
    用住宅借款、信用卡或現金卡契約而負債務，在聲請更生或
    清算前，應提出債權人清冊，以書面向最大債權金融機構請
    求協商債務清償方案，並表明共同協商之意旨，債務人與金
    融機構協商成立者，不得聲請更生或清算，但因不可歸責於
    己之事由，致履行顯有重大困難者，不在此限，消費者債務
    清理條例第151條第1、5項亦定有明文。
二、聲請意旨以：聲請人前曾依照中華民國銀行公會會員辦理消
    費金融案件無擔保債務協商機制，與最大債權人安泰商業銀
    行成立協商，成立協商時債務總額為3,636,238元，約定每
    月10日應還款35,112元，惟聲請人以每月全部薪資給付協商
    款仍有不足，因聲請人尚需扶養母親黃鈺雲及姪子郭俊弘、
    子女吳東霖、吳佩玥，乃向親戚及友人多次借款，人情壓力
    苦不堪言，且親戚及友人已無法再借款予聲請人，聲請人轉
    向當舖借款，每月另需支付利息5,625元，債務金額累積增
    多，聲請人於96年4月10日繳納協商款後，已無力繼續履行
    而毀諾，已達不能清償或有不能清償之虞，且有不可歸責於
    己致履行協商條件顯有重大困難之事由，符合消費者債務清
    理條例第3條、第151條第5項但書之規定，爰依上開規定，
    提出財產及收入狀況說明書、債權人清冊、債務人清冊，聲
    請更生等語。
三、經查：
  (一)聲請人前曾依照中華民國銀行公會會員辦理消費金融案件無
    擔保債務協商機制，與最大債權人安泰商業銀行成立協商，
    成立協商時債務總額為3,636,238元，約定每月10日應還款
    35,112元，聲請人自95年7月起至96年4月止，繳納10期協商
    款後，已經毀諾等情，此有安泰商業銀行民事陳報狀附卷可
    憑。
  (二)聲請人主張其以每月全部薪資給付協商款仍有不足，惟聲請
    人尚需扶養母親及姪子郭俊弘、子女吳東霖、吳佩玥，聲請
    人除薪資收入外，並無其他財產之事實，業據其提出戶籍謄
    本、聲請人94年、95年綜合所得稅各類所得資料清單、財產
    歸屬資料清單、勞工保險被保險人投保資料表、台灣土地銀
    行存摺為證，並經本院依職權調取聲請人郵政、勞、健保及
    集保資料在卷可稽。依聲請人現任職之內政部營建署函覆本
    院謂：「甲○○係本署約用人員，每月固定所得為薪俸額
    32,928元，其他非固定所得為每月工程獎金3,675元及95、9
    6年各1.5個月年終工作獎金，郭員最近2年（95年11月至97
    年10月）並未支領加班費，總計2年內所得為977,256元」等
    語，此有內政部營建署97年10月20日營署人字第0970065587
    號函附卷足參，足認聲請人最近2年平均每月收入為40,719
    元，參考內政部歷年最低生活費以每月9,829元計算，聲請
    人每月收入扣除最低生活費後僅餘30,890元【計算方式：
    40,719－9,829＝30,890】，不足以清償協商款35,112元，
    已達不能清償債務之程度，顯不能期待其能依協商條件為履
    行，足認係因不可歸責於己之事由，致履行上開協議顯有重
    大困難，堪可採信。又依聲請人提出之債權人清冊向各別債
    權人函詢，聲請人無擔保或無優先權之債務總額未逾1, 200
    萬元，聲請人前未曾經法院宣告清算程序或宣告破產，亦未
    曾依消費者債務清理條例或破產法之規定而受刑之宣告等情
    ，亦有本院民事紀錄科查詢表、臺灣高等法院被告前案紀錄
    表在卷可憑。
四、綜上所述，聲請人僅係一般消費者，並未從事營業，其已達
    不能清償債務或有不能清償之虞之程度，其中無擔保或無優
    先權之債務，在1200萬元以下，之前雖與各債權銀行達成協
    議，但因不可歸責於己之事由，致履行上開協議顯有重大困
    難，且未經法院裁定開始清算程序或宣告破產，又無消費者
    債務清理條例第6條第3項、第8條或第46條各款所定駁回更
    生聲請之事由存在，聲請人聲請更生，洵屬有據，爰裁定如
    主文。
中    華    民    國    97    年    12    月    31    日
                  民事第二庭    法  官   張桂美
以上正本證明與原本無異。
本裁定不得抗告。
本裁定已於97年12月31日16時公告。
中    華    民    國    97    年    12    月    31    日
                                書記官   謝安青


司法院資訊處製作；財團法人民間司法改革基金會備份。
